# 请教陈版主，股权置换问题

提问人：hxjme 时间：2014-03-10 21:32:30
B公司为A公司控制下的子公司，A公司持有B公司60%股权，账面“长期股权投资-B公司”2000万元， 2012 年 12 月 31 日，A公司以B公司9%股权（A公司对应账面价值 300 万元，评估值 1500 万元）置换D公司100%股权（评估值 1500 万元）。合并日，A公司、B公司、D公司的所有者权益构成如下：　项目A公司B公司D公司实收资本6,000.00 4,000.00 500.00 资本公积5,000.00 1,000.00 100.00 未分配利润-100.00 500.00 500.00 　净资产10,900.00 5,500.00 1,100.00 1、A公司个别报表中账务处理是否为增加“长期股权投资-D公司”1500万元，减少“长期股权投资-C公司”300万元，增加投资收益 1200 万元。合并报表中是否确认商誉 400 万元，同时将B公司9%股权评估值 1500 万元与相对应的A公司应享有B公司净资产 495 万元（5500*9%）的差额 1005 万元从投资收益中转入资本公积。 2 、2013 年 1 月 1 日，A公司以D公司100%股权置换B公司持有的C公司100%股权，C公司账面净资产为-500万元（实收资本 500 万元，资本公积 1000 万元，未分配利润-2000万元），C公司100%股权评估值为 1000 万元，B公司另支付A公司换股差价 500 万元。假设 2013年 1 月 1 日D公司净资产仍然为 1100 万元，评估值为 1500 万元。 2013 年 1 月 1 日， A公司、B公司对上述股权置换怎么进行账务处理？A公司在个别报表中怎么确认C公司的初始投资成本，B公司在个别报表中怎么确认D公司的初始投资成本。B公司对D公司的投资如果按D公司净资产入账，则A公司合并报表时不再出现商誉，实际 2012 年、 2013 年合并范围未变，是否合理。

回答人：chenyiwei
1 、A公司个别报表中账务处理为增加“长期股权投资-D公司”1500万元，减少“长期股权投资-C公司”300万元，增加投资收益 1200 万元。合并报表层面的商誉金额取决于此处所列D的净资产值是否也是其可辨认净资产在购买日的公允价值，如果是，则基本合理。对i降低在B中的持股比例导致在合并报表层面调整资本公积的金额计算基本赞同你的理解。 2 、假设 2 中所述交易与 1 中所述交易并非一揽子交易，则： （ 1 ）A的个别报表层面，按换出资产账面价值：借：长期股权投资——C 1000，借：现金 500 ，贷：长期股权投资——D 1500。 （ 2 ）A的合并报表层面，属于内部交易，对合并报表无影响。 （ 3 ）B的个别报表层面：按照同一控制下合并原则处理，但其“账面价值”按解释 6 号第二条所述原则确定。

提问人：mapleluo 时间：2014-04-07 22:19:41
陈版主，我想咨询下。A公司持股51%B公司， 2013 年 8 月，B公司分立为C¥D两家公司，A对C¥D两家公司各持股51%（A账上直接按比例分成两笔长期股权投资），目前A公司用持有C公司的51%换取D公司的49%股份，公允价值评估相当，交换后，A不再持有C公司，而持有D100%股权；
个人觉得的处理方法： 1 、在单体层面是否采用非货币性交易（具有商业实质），置换进来的D公司49%股权的公允价值和置换出去的51%股权C公司（账面价值）的差额进当期损益。 2 、在合并层面，是否可分别按照处置子公司和收购少数股东权益的会计处理方法进行处理，处置子公司进当期损益，收购少数股东入资本公积。 按上述处理方法后，影响当期损益较大，请教上述处理方法是否合理。

回答人：chenyiwei
基本赞同你的理解。 无论此处的“B分立为C和D”和“A以C的 51 ％股权换取D的 49 ％股权”两项交易是否属于一揽子交易，在A的合并报表层面，只要A可以凭借其对原先的B和第一步分立交易完成后的C、D的 51 ％持股实质控制这些公司，都是体现为一项处置C业务和收购D业务少数股权的交易。因为该项股权交换系按公允价值达成，所以分别按照公允价值体现为一项处置子公司股权导致丧失控制权的交易（按解释 4 号第四条处理，确认损益）和一项收购少数股权的交易（按解释 2 号第二条处理，计入权益）。